【裁判字號】    98,訴,2289
【裁判日期】    980827
【裁判案由】    偽造文書等
【裁判全文】
臺灣臺中地方法院刑事判決              98年度訴字第2289號
公  訴  人  臺灣臺中地方法院檢察署檢察官
被      告  甲○○
            丁○○
            乙○○
上一被告之
選任辯護人  袁烈輝律師
上列被告等因偽造文書等案件，經檢察官提起公訴（98年度偵字
第12227號），本院判決如下：
    主    文
甲○○共同行使偽造公文書，足以生損害於公眾及他人，處有期
徒刑壹年月，附表一所示之物沒收；又共同行使偽造特種文書
，足以生損害於公眾及他人，處有期徒刑月，附表二所示之物
沒收；又共同行使偽造私文書，足以生損害於他人，處有期徒刑
肆月，附表三所示之物沒收；又共同行使偽造公文書，足以生損
害於公眾及他人，處有期徒刑壹年肆月，附表四所示之物沒收；
又共同行使偽造公文書，足以生損害於公眾及他人，處有期徒刑
壹年肆月，附表五所示之物沒收；又共同行使偽造公文書，足以
生損害於公眾及他人，處有期徒刑壹年肆月，附表六所示之物沒
收。應執行有期徒刑年，附表一至六所示之物均沒收。
丁○○共同行使偽造公文書，足以生損害於公眾及他人，處有期
徒刑壹年貳月，附表一所示之物沒收；又共同行使偽造特種文書
，足以生損害於公眾及他人，處有期徒刑月，附表二所示之物
沒收；又共同行使偽造私文書，足以生損害於他人，處有期徒刑
肆月，附表三所示之物沒收；又共同行使偽造公文書，足以生損
害於公眾及他人，處有期徒刑壹年月，附表四所示之物沒收；
又共同行使偽造公文書，足以生損害於公眾及他人，處有期徒刑
壹年月，附表五所示之物沒收；又共同行使偽造公文書，足以
生損害於公眾及他人，處有期徒刑壹年月，附表六所示之物沒
收。應執行有期徒刑貳年陸月，附表一至六所示之物均沒收。
乙○○共同行使偽造公文書，足以生損害於公眾及他人，處有期
徒刑壹年貳月，附表一所示之物沒收；又共同行使偽造特種文書
，足以生損害於公眾及他人，處有期徒刑月，附表二所示之物
沒收；又共同行使偽造私文書，足以生損害於他人，處有期徒刑
肆月，附表三所示之物沒收。應執行有期徒刑壹年陸月，附表一
至三所示之物均沒收。
    犯罪事實
一、甲○○經由管道得知真實姓名年籍不詳、綽號「小陳」之成
    年男子（下稱「小陳」）等人所屬之詐欺集團從事詐騙行為
    ，有利可圖，於民國98年3月間，即邀集丁○○及乙○○共
    同參與該詐欺集團，接受指示從事假扮檢察官向被害人取款
    之工作，於騙取被害人財物得款後，可分得詐騙金額百分之
    10作為報酬，嗣由「小陳」以拖運寄送之方式，將偽造之書
    記官印章2枚、「法務部行政執行署台北執行處凍結管制命
    令印」（起訴書誤載為「法務部行政執行署台北執行處凍結
    管收命令」）印章1枚、「檢察執行處鑑」（起訴書誤載為
    「檢察執行處」）公印1枚、法務部服務證9張、印泥1個、
    法院公文信封17張、衛星導航器1臺、工作用行動電話3支【
    NOKIA廠牌行動電話（內含門號0000000000號SIM卡1張）1支
    、NOKIA廠牌行動電話（內含門號0000000000號SIM卡1張）1
    支及NOKIA廠牌行動電話（原內含有不詳門號之SIM卡1張，
    嗣經乙○○交由甲○○丟棄）1支】寄給甲○○，供詐騙被
    害人使用。
(一)、甲○○、丁○○及乙○○與「小陳」等詐欺集團成年成員，
    共同意圖為自己不法之所有，基於行使偽造公文書、行使偽
    造特種文書、冒充公務員行使職權及詐欺取財之犯意聯絡，
    於98年3月27日上午10時許，由上開詐騙集團成員打電話給
    辛○○，冒稱係檢察官，並向辛○○佯稱：因辛○○農會帳
    戶內之存款遭人冒領，要求辛○○將帳戶之存摺、印章交給
    檢察官保管云云。上開詐騙集團成員見辛○○並未起疑，遂
    於同日，偽造「臺北地方法院地檢署監管科」公文1紙，內
    容記載辛○○受該署監管清查農會帳戶等不實事項之公文書
    ，旋即以行動電話連絡甲○○前往便利商店收取上開偽造公
    文書之傳真，由甲○○偽造之「法務部行政執行署台北執行
    處凍結管制命令印」印章、「檢察執行處鑑」公印，在該公
    文書上蓋印，並由甲○○駕駛車牌號碼8212-UU號自用小客
    車，搭載丁○○、乙○○前往辛○○位在臺中縣東勢鎮○○
    街75號之住處附近觀察地形，確認安全無虞後，甲○○隨即
    於同日下午3時許，至辛○○之住處，向辛○○當面出示上
    開偽造之公文書及偽造法務部服務證之特種文書而行使之，
    並冒充自己為法務部書記官而行使職權，足以生損害於臺灣
    臺北地方法院檢察署對於業務管理之正確性、法務部對於人
    員管理之正確性及辛○○之權益，而丁○○、乙○○則在現
    場附近把風，致使辛○○陷於錯誤，乃當場交付甲○○其所
    有之東勢鎮農會帳戶之存摺、印章。俟甲○○取得上開存摺
    、印章後，旋駕車搭載丁○○、乙○○前往東勢鎮農會，由
    乙○○持辛○○東勢鎮農會之存摺、印章，臨櫃提領該帳戶
    內之存款新臺幣（下同）45萬元，得款後由甲○○、丁○○
    、乙○○各分得1萬3500元、1萬3500元、1萬8000元，其餘
    均交給「小陳」等詐騙集團成員。
(二)、甲○○、丁○○及乙○○等為避免警方查緝，另行與「小陳
    」等詐欺集團成年成員共同基於行使偽造特種文書之犯意聯
    絡，於98年4月初某日，由乙○○在其位於高雄市前金區之
    租屋處，將自己之照片先交予甲○○，再由甲○○轉交前揭
    詐騙集團成員以供偽造證件所需，而該詐騙集團成員隨後於
    同年4月7、8日，在高雄市○○路與瑞源路口，將貼附乙○○照片之偽造「蔡友維」駕駛執照、全民健康保險卡各1張
    交予甲○○，再由甲○○轉交乙○○，乙○○、甲○○隨後
    於同年4月14日，持上開偽造之偽造「蔡友維」駕駛執照、
    全民健康保險卡，至位於高雄市左營區之清泉崗小客車租賃
    公司租車而行使之，足以生損害於監理機關對於車籍管理之
    正確性、行政院衛生署全民健康保險局對全民健康保險卡核
    發之正確性及蔡友維之權益。渠等並另共同基於行使偽造私
    文書之犯意聯絡，由乙○○在租賃契約書上偽造「蔡友維」
    之簽名、指印各2枚，而偽造私文書，並持以向清泉崗小客
    車租賃公司人員行使，承租車牌號碼3415-XN號自用小客車
    供渠等詐騙犯行使用，並足生損害於清泉崗小客車租賃公司
    及蔡友維之權益。
(三)、嗣乙○○退出上開詐欺集團，甲○○、丁○○即與「小陳」
    等詐欺集團成年成員另共同意圖為自己不法之所有，基於行
    使偽造公文書、行使偽造特種文書、冒充公務員行使職權及
    詐欺取財之犯意聯絡，於98年4月20日，上開詐欺集團成員
    先後撥打電話給庚○○，並冒稱係「社會局人員」、「警察
    局小隊長」、「檢察官」等人，並向庚○○佯稱：因庚○○
    之老人年金遭人冒領，需將金融帳戶之存摺、印章交由檢察
    官指派之人員保管云云。上開詐騙集團成員見庚○○並未起
    疑，遂於98年4月21日，偽造「臺北地方法院地檢署監管科
    」公文1紙，且以電話聯絡甲○○前往便利商店收取上開偽
    造公文書之傳真，由甲○○持偽造之「法務部行政執行署台
    北執行處凍結管制命令印」印章、「檢察執行處鑑」公印，
    在該公文書上蓋印，並由甲○○駕駛上開以「蔡友維」名義
    承租之車牌號碼3415-XN號自用小客車，搭載丁○○前往庚○○位在基隆市○○區○○路286巷6號之住處附近觀察地形
    ，確認安全無虞後，甲○○隨即於同日，至庚○○之上開住
    處，向庚○○當面出示上開偽造之公文書及偽造法務部服務
    證之特種文書而行使之，並冒充自己為法務部書記官而行使
    職權，足以生損害於臺灣臺北地方法院檢察署對於業務管理
    之正確性、法務部對於人員管理之正確性及庚○○等人之權
    益，而丁○○則在現場附近把風，致使庚○○陷於錯誤，乃
    當場交付甲○○基隆第一信用合作社及第二信用合作社帳戶
    之存摺、印章。俟甲○○取得上開存摺、印章後，旋駕駛上
    開自用小客車，搭載丁○○前往基隆第一信用合作社及第二
    信用合作社，由甲○○持庚○○基隆第一信用合作社及第二
    信用合作社之存摺、印章，分別臨櫃提領該帳戶內之存款各
    40萬元、30萬元，得款後由甲○○、丁○○各分得4萬2000
    元、2萬8000元，其餘均交給「小陳」等詐騙集團成員。
(四)、甲○○、丁○○與「小陳」等詐欺集團成年成員另共同意圖
    為自己不法之所有，基於行使偽造公文書、行使偽造特種文
    書、冒充公務員行使職權及詐欺取財之犯意聯絡，於98年4
    月20日，由上開詐騙集團成員先後撥打電話給戊○○，冒名
    係「社會局人員」、「警察局小隊長」、「陳姓檢察官」等
    人，與戊○○取得聯繫，並向戊○○佯稱：因戊○○之帳戶
    遭盜用，需將金融帳戶之存摺、印章交由檢察官指派之人員
    保管云云。上開詐騙集團成員見戊○○並未起疑，遂於同年
    4月21日，偽造「臺北地方法院地檢署監管科」公文，且以
    行動電話聯絡甲○○前往便利商店收取上開偽造公文書之傳
    真，由甲○○持偽造之「法務部行政執行署台北執行處凍結
    管制命令印」印章、「檢察執行處鑑」公印，在該公文書上
    蓋印，並由甲○○駕駛上開車牌號碼3415-XN號自用小客車
    ，搭載丁○○前往戊○○位在基隆市○○區○○路77號住處
    附近觀察地形，確認安全無虞後，甲○○隨即於同日，至戊○○之住處，向戊○○當面出示上開偽造之公文書及偽造法
    務部服務證之特種文書而行使之，並冒充自己為法務部書記
    官而行使職權，足以生損害於臺灣臺北地方法院檢察署對於
    業務管理之正確性、法務部對於人員管理之正確性及戊○○
    等人之權益，而丁○○則在現場附近把風，致使戊○○陷於
    錯誤，乃當場交付甲○○郵局帳戶之存摺、印章。俟甲○○
    取得上開存摺、印章後，旋駕駛上開自用小客車，搭載丁○○先後前往南榮路郵局、港東郵局及海洋學院郵局，由甲○○持戊○○上開帳戶之存摺、印章，先後臨櫃提領該帳戶內
    之存款各30萬元、32萬元及2萬5000元，得款後由甲○○、
    丁○○各分得3萬8700元、2萬5800元，其餘均交給「小陳」
    等詐騙集團成員。
(五)、甲○○、丁○○與「小陳」等詐欺集團成年成員另共同意圖
    為自己不法之所有，基於行使偽造公文書、行使偽造特種文
    書、冒充公務員行使職權及詐欺取財之犯意聯絡，於98年5
    月8日，上開詐騙集團成員打電話給己○○稱，冒稱係「臺
    中社會局許小姐」、「警員黃文德」、「小隊長林志雄」、
    「檢察官陳漢強」等人，並佯稱：因己○○之身分資料遭冒
    用，且帳戶遭盜用為洗錢帳戶，需將存款集中在1個帳戶內
    ，並將該帳戶之存摺、印章交由檢察官指派之人員保管云云
    。上開詐騙集團成員見己○○並未起疑，遂於同年5月11日
    ，偽造「臺北地方法院地檢署監管科」、「法務部台北行政
    執行處凍結管制執行命令」、「臺灣台北地方法院檢察署傳
    票」公文各1紙，且以電話聯絡甲○○前往便利商店收取上
    開偽造公文書之傳真，由甲○○持偽造之「法務部行政執行
    署台北執行處凍結管制命令印」印章、「檢察執行處鑑」公
    印，在該等公文書上蓋印，並由甲○○駕駛上開車牌號碼34
    15-XN號自用小客車，搭載丁○○前往己○○位在臺中市○
    區○○街23之5號15樓住處附近觀察地形，確認安全無虞後
    ，甲○○隨即於同日，至己○○住處樓下，向己○○當面出
    示上開偽造之公文書及偽造法務部服務證之特種文書而行使
    之，並冒充自己為法務部書記官而行使職權，足以生損害於
    臺灣臺北地方法院檢察署、法務部行政執行署臺北執行處對
    於業務管理之正確性、法務部對於人員管理之正確性及己○○等人之權益，而丁○○則在現場附近把風，致使己○○陷
    於錯誤，乃當場交付甲○○臺灣中小企業銀行帳戶之存摺、
    印章。俟甲○○取得上開存摺、印章後，旋駕駛上開自用小
    客車，搭載丁○○於98年5月11日、12日，前往臺灣中小企
    業銀行，由甲○○持己○○上開帳戶之存摺、印章，接續臨
    櫃提領該帳戶內之存款各47萬元、47萬元，得款後由甲○○
    、丁○○分得2萬8200元、1萬8800元。嗣徐翊詳、丁○○於
    98年5月12日，前往臺灣中小企業銀行忠明分行，接續提領
    己○○上開帳戶內之存款47萬元後，旋為警於同日下午2時
    許，在臺中市○○路○段與東大路1段口逮捕查獲，並當場扣
    得偽造之書記官印章2枚、「法務部行政執行署台北執行處
    凍結管制命令印」印章1枚、「檢察執行處鑑」公印1枚、法
    務部服務證9張、法院公文信封17張、印泥1個、衛星導航器
    1臺、工作用行動電話【NOKIA廠牌行動電話（內含門號0000
    000000號SIM卡1張）1支、NOKIA廠牌行動電話（內含門號00
    00000000號SIM卡1張）1支及NOKIA廠牌行動電話（原內含有
    不詳門號之SIM卡1張，嗣經乙○○交由甲○○丟棄）1支】
    、己○○之存摺、印章及現金50萬3100元（上開己○○之存
    摺、印章及現金50萬3100元已發還己○○具領），及被告甲○○所有供其與親友聯絡之行動電話3支、被告丁○○所有
    供其與親友聯絡之行動電話4支。而乙○○則於98年5月13日
    凌晨0時30分許，在高雄市○○區○○路47巷24號3樓之2，
    由警方拘提到案，並扣得甲○○、丁○○、乙○○本案犯罪
    之偽造「蔡友維」駕駛執照、全民健康保險卡各1張，及乙○○所有供其與親友聯絡之行動電話1支及供其平時使用之
    筆記型電腦1部。
二、案經辛○○、己○○訴由臺中縣警察局東勢分局報告臺灣臺
    中地方法院檢察署檢察官偵查起訴。
    理    由
一、證據能力
    按被告以外之人（包括證人、鑑定人、告訴人、被害人及共
    同被告等）於審判外之陳述，雖不符刑事訴訟法第159條之1
    至之4等4條之規定，而經當事人於審判程序同意作為證據，
    法院審酌該言詞陳述或書面陳述作成時之情況，認為適當者
    ，亦得為證據。當事人、代理人或辯護人於法院調查證據時
    ，知有刑事訴訟法第159條第1項不得為證據之情形，而未於
    言詞辯論終結前聲明異議者，視為有前項之同意，刑事訴訟
    法第159條之5定有明文。查本案檢察官與被告甲○○、丁○○、乙○○及被告乙○○之辯護人於本院言詞辯論終結前並
    未爭執本院下列所引用之證據之證據能力，並均同意作為證
    據使用，本院審酌各該證據資料並無顯不可信或違法不當之
    瑕疵，以之作為證據應屬適當，該等證據自均具有證據能力
    ，合先敘明。
二、前揭犯罪事實，被告甲○○、丁○○、乙○○於警、偵訊及
    本院審理時，均供承不諱，核與告訴人辛○○、己○○、被
    害人庚○○於警、偵訊及被害人戊○○於警詢之指訴相符，
    並有證人梁旗操於警詢之證述足憑，復有臺中縣警察局東勢
    分局扣押物品目錄表、贓物認領保管單、監視器畫面翻拍照
    片、偽造之臺北地方法院地檢署監管科公文、辛○○之東勢
    農會帳號00000000000000號帳戶往來明細查詢、東勢鎮農會
    取款憑條、汽車出租單、汽車租賃契約、查獲現場照片、臺
    灣臺北地方法院檢察署公文封、偽造之法務部台北行政執行
    處凍結管制執行命令、偽造之臺灣台北地方法院檢察署傳票
    、己○○臺灣企銀帳號00000000000號帳戶存摺內頁影本、
    東勢鎮農會98年5月27日東鎮農信字第0982000361號函檢附
    辛○○之開戶資料及往來明細查詢、中華股份有限公司98年
    6月1日儲字第0980042961號函、臺灣中小企業銀行西屯分行
    98年5月27日西屯字第234號函檢附己○○開戶資料暨交易明
    細、有限責任基隆市第二信用合作社98年6月3日基二信社總
    字第A1001號函檢附庚○○帳戶申請書暨交易明細及提款監
    視畫面光碟、有限責任基隆第一信用合作社98年6月10日基
    一信字第1916號函檢附庚○○開戶資料暨交易明細及提款監
    視畫面光碟等在卷可稽，並有扣案之偽造書記官印章2枚、
    「法務部行政執行署台北執行處凍結管制命令印」印章1枚
    、「檢察執行處鑑」公印1枚、法務部服務證9張、印泥1個
    及法院公文信封17張、衛星導航器1臺、工作用行動電話3支
    【NOKIA廠牌行動電話（內含門號0000000000號SIM卡1張）1
    支、NOKIA廠牌行動電話（內含門號0000000000號SIM卡1張
    ）1支及NOKIA廠牌行動電話（原內含有不詳門號之SIM卡1
    張，嗣經被告乙○○交由被告甲○○丟棄）1支】、偽造之
    「蔡友維」駕駛執照、全民健康保險卡各1張、己○○之存
    摺、印章及現金50萬3100元可資佐證。核被告甲○○、丁○○、乙○○之自白均與事實相符，應為真實。本案事證明確
    ，被告甲○○、丁○○、乙○○3人前揭犯行，均洵堪認定
    ，應依法論科。
三、按刑法所謂公印，係指公署或公務員職務上所使用之印信而
    言；所謂公印或公印文，係專指表示公署或公務員資格之印
    信而言，即俗稱大印與小官印及其印文（最高法院22年上字
    第1904號、69年臺上字第693號判例意旨參照）；次按公印
    之形式凡符合印信條例規定之要件而製頒，無論為印、關防
    、職章、圖記，如足以表示其為公務主體之同一性者，均屬
    之（最高法院89年度臺上字第3155號判決意旨參照）。而不
    符印信條例規定或不足以表示公署或公務員之資格之印文，
    如機關長官之簽名章僅屬於代替簽名用之普通印章，即不得
    謂之公印（最高法院86年臺上字第4631號判決意旨參照）。
    再按公文書係指公務員職務上製作之文書，刑法第10條第3
    項定有明文；而刑法上偽造文書罪，係著重於保護公共信用
    之法益，即使該偽造文書所載名義製作人實無其人，而社會
    上一般人仍有誤信其為真正文書之危險，仍難阻卻犯罪之成
    立（最高法院54年臺上字第1404號判例參照）。本案被告等
    人偽造之「臺北地方法院地檢署監管科」、「法務部台北行
    政執行處凍結管制執行命令」，雖分別係以檢察署監管科、
    法務部台北行政執行處之名義製作，惟查實際上並無該等單
    位，然其內容均與犯罪偵查事項有關，核與法務部、檢察署
    等相關單位之業務相當，且一般人苟非熟知檢察組織，尚不
    足以分辨該單位是否實際存在，仍有誤信該等文書為公務員
    職務上所製作之真正文書之危險，堪認為偽造之公文書。另
    偽造之「臺灣台北地方法院檢察署傳票」，係以臺灣臺北地
    方法院檢察署名義製作，自屬偽造之公文書。再查，上開偽
    造公文書所蓋用之偽造「法務部行政執行署台北執行處凍結
    管制命令印」印文，非依印信條例規定，由上級機關所製發
    之印信蓋印，以表示該機關之資格者甚明，自非公印文，僅
    屬通常印文。至偽造之「檢察執行處鑑」印戳，因係表示公
    務機關或機關長官資格及其職務之印信，自屬公印文。另按
    法務部服務證由形式上觀之，已足表明係由法務部所製發，
    用以證明出示服務證者確屬在該機關任職服務之公務員；健
    保卡屬參與全民健康保險之被保險人持以就醫，並獲得保險
    給付之憑證；而汽車駕照為駕駛汽車之許可憑證，由駕駛人
    向公路監理機關申請登記，考驗及格後發給之，均應屬刑法
    第212條所規定之特種文書。
四、核被告甲○○、丁○○、乙○○就犯罪事實欄一、(一)所為、
    被告甲○○、丁○○就犯罪事實欄一、(三)、(四)、(五)所為，均
    係分別犯刑法第216條、第211條之行使偽造公文書罪、同法
    第216條、第212條行使偽造特種文書罪、同法第158條第1項
    之冒充公務員行使職權罪、同法第339條第1項之詐欺取財罪
    ，被告甲○○、丁○○、乙○○就犯罪事實欄一、(二)所為，
    係犯刑法第216條、第212條行使偽造特種文書罪、及同法第
    216條、第210條行使偽造私文書罪。被告甲○○、丁○○、
    乙○○與「小陳」等詐欺集團成年成員間，就犯罪事實欄一
    、(一)、(二)，被告甲○○、丁○○與「小陳」等詐欺集團成年
    成員間，就犯罪事實欄一、(三)、(四)、(五)，有犯意聯絡及行為
    分擔，均應論以共同正犯。被告甲○○、丁○○、乙○○與
    綽號「小陳」成年人及所屬不法犯罪集團成年成員共同偽刻
    印章、公印，及偽造印文、公印文之行為，均係偽造公文書
    之階段行為，為偽造公文書行為所吸收，而偽造公文書後持
    以行使，其偽造之低度行為，為行使之高度行為吸收；另渠
    等共同偽造法務部服務證、「蔡友維」之駕駛執照、健康保
    險卡之特種文書之低度行為，為行使之高度行為所吸收；渠
    等共同偽造「蔡友維」署押之行為，為偽造私文書之階段行
    為，其偽造之低度行為，為行使之高度行為吸收，均不另論
    罪。被告甲○○、丁○○、乙○○與「小陳」等詐欺集團成
    員同時偽造「蔡友維」之駕駛執照、全民健康保險卡，其時
    間密接，所犯之構成要件相同，及被告甲○○、丁○○與「
    小陳」等詐欺集團成員於98年5月11日、12日臨櫃提領被害
    人己○○上開帳戶各47萬元、47萬元，其時間密接，且均自
    係自同一被害人提領，應均屬接續犯，而論以一罪。又按基
    於一個犯罪決意，實施數犯罪構成要件之行為，彼此實施行
    為完全、大部分或局部同一，得評價為一個犯罪行為論以想
    像競合，被告行使偽造公文書、行使偽造特種文書及冒充公
    務員行使職權，均係從事施行詐術之詐欺取財犯行之一部，
    且於行使偽造公文書、行使偽造特種文書之時，即同時著手
    冒充公務員行使職權構成要件之實行，是以被告甲○○、丁○○所犯之行使偽造公文書、行使偽造特種文書、冒充公務
    員行使職權及詐欺取財4罪之間，應屬一行為觸犯數個相異
    罪名，為想像競合，應從較重之行使偽造公文書罪論處。起
    訴意旨認此部分係犯意個別，行為互殊，應予分論併罰，容
    有誤會。被告甲○○、丁○○就犯罪事實欄一、(一)、(三)、(四)
    、(五)所犯之行使偽造公文書罪及犯罪事實欄一、(二)所犯之行
    使偽造特種文書罪、行使偽造私文書罪，被告乙○○就犯罪
    事實欄一、(一)所犯之行使偽造公文書罪及犯罪事實欄一、(二)
    所犯之行使偽造特種文書罪、行使偽造私文書罪，犯意各別
    ，均應分論併罰。
五、爰審酌被告甲○○、丁○○、乙○○不思正途，圖謀非法所
    得參與詐欺集團，假借司法機關名義詐騙他人財物，嚴重危
    害司法信譽，造成被害人之損失非微，並考量被告甲○○邀
    集被告丁○○、乙○○加入犯罪集團，並擔任與犯罪集團聯
    繫之角色，惡性較重，另考量被告丁○○、乙○○分別於上
    開犯罪集團中擔當之角色與分工，及被告乙○○從事一次詐
    騙行為後及時悔悟，未再繼續參與，尚有悔意，及被告3人
    犯後坦承犯行之犯後態度，及渠等造成被害人損失之程度、
    犯罪所獲之利益及其犯罪之動機、目的及手段等一切情狀，
    分別量處如主文所示之刑，並分別定其應執行之刑。扣案之
    偽造書記官之印章2枚、「法務部行政執行署台北執行處凍
    結管制命令印」之印章1枚、「檢察執行處鑑」之公印1枚，
    不問屬於犯人與否，均應依刑法第219條規定宣告沒收。以
    「蔡友維」名義簽立之汽車租賃契約書，業已交付予出租業
    者，非屬被告等人所有，爰不予沒收，然該汽車租賃契約書
    上偽造之「蔡友維」署押（含簽名2枚、指印2枚），係刑法
    第219條之規定，不問屬於犯人與否，均沒收之。另偽造「
    臺北地方法院地檢署監管科」公文書1紙【用以詐騙被害人
    辛○○】、偽造「臺北地方法院地檢署監管科」公文書1紙
    【用以詐騙被害人庚○○】、偽造「臺北地方法院檢察署監
    管科」公文書1紙【用以詐騙被害人戊○○】及偽造「臺北
    地方法院地檢署監管科」、「法務部台北行政執行處凍結管
    制執行命令」、「臺灣台北地方法院檢察署傳票」公文書各
    1紙【用以詐騙被害人徐祥生】，均已分別交付於被害人辛○○、庚○○、戊○○及徐祥生收受，則該物非屬被告所有
    ，除上開各公文書上之偽造法務部行政執行署臺北執行處管
    收命令印文、檢察執行處鑑公印文各1枚，應依刑法第219條
    予以沒收外，依同法第38條第3項之規定，即不得再對各該
    文書諭知沒收（最高法院43年臺上字第747號判例意旨參照
    ）。另偽造之法務部服務證9張、偽造之「蔡友維」駕駛執
    照、全民健康保險卡各1張，均為被告甲○○、丁○○、乙○○與「小陳」等犯罪集團成員犯罪所生及所用之物，爰依
    刑法第38條第1項第2款、第3款沒收之，又扣案之法院公文
    信封17張、印泥1個、衛星導航器1臺、工作用行動電話3支
    【NOKIA廠牌行動電話（內含門號0000000000號SIM卡1張）1
    支、NOKIA廠牌行動電話（內含門號0000000000號SIM卡1張
    ）1支及NOKIA廠牌行動電話（原內含有不詳門號之SIM卡1張
    ，嗣經被告乙○○交由被告甲○○丟棄）1支】，為詐欺集
    團成員「小陳」等人交給被告甲○○、丁○○、乙○○用以
    詐騙被害人所用之物，除原插置於上開NOKIA行動電話之不
    詳門號SIM卡1張，業經被告乙○○交由被告甲○○丟棄，為
    免執行之困難，不為沒收宣告外，均依刑法第38條第1項第2
    款之規定沒收之。另其餘扣案之被告甲○○所有之3支行動
    電話、丁○○所有之4支行動電話、乙○○所有之1支行動電
    話、筆記型電腦1部，經被告甲○○、丁○○、乙○○否認
    係供本案犯罪之用，復無積極證據證明上開扣案物品與本案
    犯罪有關，自不另為沒收之諭知，附此說明。
六、末按保安處分係對受處分人將來之危險性所為之處置，以達
    教化與治療之目的，為刑罰之補充制度。我國現行刑法採刑
    罰與保安處分之雙軌制，要在維持行為責任之刑罰原則下，
    為強化其協助行為人再社會化之功能，以及改善行為人潛在
    之危險性格，期能達成根治犯罪原因、預防犯罪之特別目的
    （司法院大法官會議釋字第471號解釋理由書意旨參照）。
    是保安處分中之強制工作，旨在對嚴重職業性或常習性犯罪
    、欠缺正確工作觀念或無正常工作因而犯罪者，強制其從事
    勞動，學習一技之長及正確之謀生觀念，使其日後重返社會
    ，能適應社會生活。本案到庭實行公訴之檢察官固請求對被
    告甲○○、丁○○、乙○○諭知刑前強制工作，惟被告甲○○、丁○○所為詐騙犯行僅4件，被告乙○○所為詐騙犯行
    亦僅1件，所得財物非鉅，則對被告甲○○、丁○○、乙○○分別量處如主文所示之有期徒刑，已足資懲儆，公訴人併
    請求宣告被告3人應於刑之執行前，令入勞動場所強制工作3
    年，核與上開被告3人所為行為之嚴重性、所表現之危險性
    及對於其未來行為之期待性，尚非相當，本院認無再令其入
    勞動場所強制工作之必要，爰不予宣告刑前強制工作，併此
    敘明。
據上論斷，應依刑事訴訟法第299條第1項前段，刑法第28條、第
216條、第211條、第212條、第210條、第158條第1項、第339條
第1項、第55條、第219條、第38條第1項第2款、第3款、第51條
第5款，刑法施行法第1條之1第1項、第2項前段，判決如主文。
案經檢察官丙○○到庭執行職務。
中    華    民    國    98    年    8     月    27    日
                  刑事第三庭  審判長法  官  周瑞芬
                                    法  官  楊曉惠
                                    法  官  李慧瑜
以上正本證明與原本無異。
如不服本判決應於收受判決後10日內向本院提出上訴書狀，並應
敘述具體理由；其未敘述上訴理由者，應於上訴期間屆滿後20日
內向本院補提理由書（均須按他造當事人之人數附繕本）「切勿
逕送上級法院」。
                                    書記官  陳青瑜
中    華    民    國    98    年    8     月    27    日
附錄論罪科刑法條
中華民國刑法第158條第1項
冒充公務員而行使其職權者，處3年以下有期徒刑、拘役或5百元
以下罰金。
中華民國刑法第210條
偽造、變造私文書，足以生損害於公眾或他人者，處5年以下有
期徒刑。
中華民國刑法第211條
偽造、變造公文書，足以生損害於公眾或他人者，處1年以上7年
以下有期徒刑。
中華民國刑法第212條
偽造、變造護照、旅券、免許證、特許證及關於品行、能力服務
或其他相類之證書、介紹書，足以生損害於公眾或他人者，處1
年以下有期徒刑、拘役或3百元以下罰金。
中華民國刑法第216條
行使第210條至第215條之文書者，依偽造、變造文書或登載不實
事項或使登載不實事項之規定處斷。
中華民國刑法第339條第1項
意圖為自己或第三人不法之所有，以詐術使人將本人或第三人之
物交付者，處5年以下有期徒刑、拘役或科或併科1千元以下罰金
。
附表一：【詐騙被害人辛○○部分】
扣案之偽造書記官之印章貳枚、「法務部行政執行署台北執行處
凍結管制命令印」之印章壹枚、「檢察執行處鑑」之公印壹枚、
「臺北地方法院地檢署監管科」公文書上之偽造法務部行政執行
署台北執行處管制命令印印文壹枚、檢察執行處鑑公印文壹枚、
偽造之法務部服務證玖張、法院公文信封拾柒張、印泥壹個、衛
星導航器壹臺、NOKIA廠牌行動電話（內含門號0000000000號SIM
卡壹張）壹支、NOKIA廠牌行動電話（內含門號0000000000號SIM
卡壹張）壹支、NOKIA廠牌行動電話壹支。
附表二：
偽造之「蔡友維」駕駛執照、全民健康保險卡各壹張。
附表三：
租賃契約書上偽造「蔡友維」署押肆枚（簽名及指印各貳枚）。
附表四：【詐騙被害人庚○○部分】
扣案之偽造書記官之印章貳枚、「法務部行政執行署台北執行處
凍結管制命令印」之印章壹枚、「檢察執行處鑑」之公印壹枚、
「臺北地方法院地檢署監管科」公文書上之偽造法務部行政執行
署台北執行處管制命令印印文壹枚、偽造檢察執行處鑑公印文壹
枚、偽造之法務部服務證玖張、法院公文信封拾柒張、印泥壹個
、衛星導航器壹臺、NOKIA廠牌行動電話（內含門號0000000000
號SIM卡壹張）壹支、NOKIA廠牌行動電話（內含門號0000000000
號SIM卡壹張）壹支。
附表五：【詐騙被害人戊○○部分】
扣案之偽造書記官之印章貳枚、「法務部行政執行署台北執行處
凍結管制命令印」之印章壹枚、「檢察執行處鑑」之公印壹枚、
「臺北地方法院地檢署監管科」公文書上之偽造法務部行政執行
署台北執行處管制命令印印文壹枚、偽造檢察執行處鑑公印文壹
枚、偽造之法務部服務證玖張、法院公文信封拾柒張、印泥壹個
、衛星導航器壹臺、NOKIA廠牌行動電話（內含門號0000000000
號SIM卡壹張）壹支、NOKIA廠牌行動電話（內含門號0000000000
號SIM卡壹張）壹支。
附表六：【詐騙被害人徐祥生部分】
扣案之偽造書記官之印章貳枚、「法務部行政執行署台北執行處
凍結管制命令印」之印章壹枚、「檢察執行處鑑」之公印壹枚、
「臺北地方法院地檢署監管科」公文書上之偽造法務部行政執行
署台北執行處管制命令印印文壹枚、偽造檢察執行處鑑公印文壹
枚、「法務部台北行政執行處凍結管制執行命令」公文書上偽造
之法務部行政執行署台北執行處管制命令印印文壹枚、偽造檢察
執行處鑑公印文壹枚、「臺灣台北地方法院檢察署傳票」上偽造
之法務部行政執行署台北執行處管制命令印印文壹枚、偽造檢察
執行處鑑公印文壹枚、偽造之法務部服務證玖張、法院公文信封
拾柒張、印泥壹個、衛星導航器壹臺、NOKIA廠牌行動電話（內
含門號0000000000號SIM卡壹張）壹支、NOKIA廠牌行動電話（內
含門號0000000000號SIM卡壹張）壹支。


司法院資訊處製作；財團法人民間司法改革基金會備份。
